【裁判字號】    98,上訴,196
【裁判日期】    980409
【裁判案由】    違反毒品危害防制條例
【裁判全文】
臺灣高等法院高雄分院刑事判決         98年度上訴字第196號
上  訴  人
即  被  告  甲○○
                    （現另案於臺灣高雄監獄執行中）
指定辯護人  本院公設辯護人于欣潔
上列上訴人因違反毒品危害防制條例案件，不服臺灣高雄地方法
院97年度訴字1401號中華民國97年12月23日第一審判決（起訴案
號：臺灣高雄地方法院檢察署96年度偵字第29711 號、97年度毒
偵字第2253號、97年度毒偵字第2437號），提起上訴，本院判決
如下：
    主  文
原判決關於販賣第一級毒品予吳吉聰部分暨定其應執行刑部分均
撤銷。
上開撤銷部分甲○○均無罪。
其他上訴（販賣第一級毒品予胡德鴻、馬興文部分）駁回。
    事  實
一、甲○○意圖營利，乃各基於販賣第一級毒品海洛因之犯意，
    分別於：
    (一)96年9 月12日上午7 時30分許，胡德鴻使用門號00000000
      00號之行動電話撥打甲○○使用之門號0000000000號行動
      電話購買第一級毒品海洛因。同日上午某時許，在高雄市
      楠梓區○○○路煉油廠宿舍內游泳池旁，甲○○販賣第一
      級毒品海洛因1 包（量不詳）予胡德鴻，並收取新台幣（
      下同）500 元價金。
    (二)96年9 月中旬某日，在高雄市○○區○○路楠梓加工區後
      門，甲○○販賣第一級毒品海洛因1 包（量不詳）予馬興
      文，並收取500 元價金。
    (三)96年9 月底某日，在高雄市楠梓區○○○路煉油廠宿舍，
      甲○○販賣第一級毒品海洛因1 包（量不詳）予馬興文，
      並收取500 元價金。
    嗣於96年10月17日下午1 時15分許，在高雄市○○區○○路
    與藍昌路360 巷口青弘資源回收場，被告為警依法拘提，並
    當場在甲○○身上扣得行動電話1 具（內有門號0000000000
    號SIM 卡1 張）。
二、案經高雄市政府警察局楠梓分局、三民第二分局移送臺灣高
    雄地方法院檢察署檢察官偵查起訴。
    理  由
甲、上訴駁回部分
一、證據能力之說明：
    (一)證人胡德鴻、饒雅鳳、馬興文於偵查中具結後所為證述，
      雖性質上亦屬審判外之陳述，惟實務運作時，偵查中檢察
      官向被告以外之人所取得之陳述，原則上均能遵守法律規
      定，不致違法取供，其可信性極高，為兼顧理論與實務，
      乃於修正刑事訴訟法時，增列第159 條之1 第2 項，明定
      被告以外之人於偵查中向檢察官所為陳述，除顯有不可信
      之情況者外，得為證據。經查，上開證人於偵查中之證述
      並無任何佐證可認有顯不可信之情形，再證人亦已於法院
      審理中經檢察官及被告實施交互詰問。從而，上開證人在
      檢察官偵訊時具結後所為陳述自得作為證據。
    (二)證人馬興文於警詢陳述雖係審判外之陳述，但其於警詢先
      係陳述向被告甲○○購買第一級毒品海洛因，嗣於審判中
      陳述未向被告甲○○購買第一級毒品海洛因，二者不相符
      合，經審酌證人馬興文於警詢確基於自由意志陳述，已經
      證人馬興文於原審陳明 (見原審4 卷第－頁）。再證人馬
      興文與被告甲○○係朋友關係，2 人間並無嫌隙，參以證
      人馬興文當知販賣第一級毒品海洛因罪責重大，證人馬興
      文當無虛搆事實誣陷被告甲○○之可能，且證人馬興文於
      警詢時較無人情壓力及利害權衡等因素，證人馬興文警詢
      之陳述應具有可信性。另證人馬興文係陳述自身經歷之事
      ，亦無錯誤之可能性。是證人馬興文警詢之陳述有較可信
      之特別情況，且為證明犯罪事實存否所必要，依刑事訴訟
      法第159 條之2 規定，自得為證據。
二、訊據上訴人即被告甲○○（下稱被告）否認有販賣第一級毒
    品海洛因犯行，辯稱其並無販賣第一級毒品海洛因予馬興文
    及胡德鴻，其係與馬興文一同去購買第一級毒品海洛因，而
    其因曾與胡德鴻之妻饒雅鳳交往，胡德鴻可能因此心生怨恨
    ，且門號0000000000號SIM 卡1 張係於遭查獲前數日撿到等
    語。
三、經查：
    (一)胡德鴻於96年9 月12日上午7 時30分許，使用門號000000
      0000號之行動電話撥打被告使用之門號0000000000號行動
      電話購買第一級毒品海洛因，同日上午某時許，在高雄市
      楠梓區○○○路煉油廠宿舍內游泳池旁，被告販賣第一級
      毒品海洛因1 包予胡德鴻，並收取500 元價金之事實，已
      經證人胡德鴻於偵查中結證明確 (見偵查1 卷第89－90頁
      ），且證人饒雅鳳於偵查中亦結證稱其於96年9 月12日上
      午有聽見胡德鴻打電話向被告購買第一級毒品海洛因，其
      後又看到胡德鴻拿第一級毒品海洛因回來等語（見偵查1
      卷第123 －124 頁），彼此證述大致相符。又門號000000
      0000號係證人胡德鴻申請使用，而門號0000000000號於96
      年9 月12日上午7 時37分、上午7 時47分確與門號000000
      0000號有通聯，復有門號0000000000號通聯紀錄、查詢單
      附卷可稽 (見偵查1 卷第32頁反面、第42頁），並有行動
      電話1 具（內有門號0000000000號SIM 卡1 張）扣案可佐
      。證人胡德鴻、饒雅鳳之證述應堪信與事實相符。
    (二)被告固辯稱其因曾與胡德鴻之妻饒雅鳳交往，胡德鴻可能
      因此心生怨恨而誣指其販賣毒品事實等語。然證人饒雅鳳
      於原審亦已結證稱其於偵查中證述胡德鴻確有向被告購買
      毒品屬實等語 (見原審4 卷第69頁反面－第70頁、第71頁
      ）。另證人胡德鴻於原審固結證改稱其係找被告帶領向他
      人購買第一級毒品海洛因等語 (見原審4 卷第66頁正、反
      面），但證人胡德鴻於原審復結證稱其審理中所述與警詢
      所述不同，應是時間相隔已久，記不清楚，應以警詢所述
      比較正確，偵查中檢察官未要求應如何陳述，亦未遭檢察
      官脅迫，偵查中所述係基於自由意志陳述，且均實在等語
      （見原審4 卷第67－68頁）。參以證人胡德鴻於原審審理
      中先證述非向被告購買第一級毒品海洛因，其後又證稱警
      詢、偵查中所述實在，證言多次反覆，且證人胡德源於原
      審亦結證稱被告於開庭前曾在車上要求其說好話等語 (見
      原審4 卷第68頁正、反面），足見證人胡德鴻於原審審理
      中結證改稱其係找被告帶領向他人購買第一級毒品海洛因
      一節，顯係事後迴護被告之詞，且與事實不符，自無可採
      。再參以證人胡德鴻於原審審理中結證改稱非向被告購買
      第一級毒品海洛因，而有迴護被告之情，被告辯稱其因曾
      與胡德鴻之妻饒雅鳳交往，胡德鴻可能因此心生怨恨等語
      ，亦無可取。至被告辯稱門號0000000000號SIM 卡1 張係
      於遭查獲前數日撿到等語，但證人胡德鴻於96年9 月12日
      上午7 時37分、上午7 時47分，均使用門號0000000000號
      行動電話撥打門號0000000000號行動電話向被告購買第一
      級毒品海洛因，已如前述，被告空言辯稱門號0000000000
      號SIM卡1 張係於遭查獲前數日撿到等語，亦不足採信。
    綜上所述，被告販賣第一級毒品海洛因予胡德鴻，事證明確
    ，犯行堪以認定。
四、次查：
    (一)被告於96年9 月中旬某日、96年9 月底某日，分別在高雄
      市○○區○○路楠梓加工區後門、高雄市楠梓區○○○路
      煉油廠宿舍，各交付500 元之第一級毒品海洛因予馬興文
      ，並各收取500 元價金之事實，已經證人馬興文於偵查中
      及原審審理中結證在卷 (見偵查1 卷第17頁、原審4 卷第
      111 －117 頁），且被告於原審審理中及本院準備程序中
      僅辯稱其係與證人馬興文合買第一級毒品海洛因，而對上
      情並未爭執 (見原審4 卷第130 頁、本院卷第45頁），此
      部分即堪以認定。
    (二)被告固辯稱其係與馬興文一同購買第一級毒品海洛因等語
      ，且證人馬興文於偵查及原審均結證稱未向被告購買第一
      級毒品海洛因等語 (見偵查1 卷第16－17頁、原審4 卷第
      111 －117 頁）。然觀諸下列各點：
      1.證人馬興文於警詢先陳述其有於在高雄市○○區○○路
        楠梓加工區後門或高雄市楠梓區○○○路煉油廠宿舍向
        被告購買第一級毒品海洛因，每1 小包500 元等語 (見
        警1 卷第22頁），嗣於偵查中則結證稱於96年9 月中旬
        某日、96年9 月底某日，分別在高雄市○○區○○路楠
        梓加工區後門、高雄市楠梓區○○○路煉油廠宿舍，向
        被告拿500 元之第一級毒品海洛因，均係其拿錢拜託被
        告去買的，並非其向被告購買等語 (見偵查1 卷第16－
        17 頁） ，而後於原審復結證改稱其係與被告合買第一
        級毒品海洛因等語（見原審4 卷第111 －117 頁）。足
        見證人馬興文各次之陳述隨時間經過而有所不同，且有
        避重就輕之情，顯有迴護被告之疑，證人馬興文於偵查
        及原審之證述即無從遽採。
      2.證人馬興文與被告係於93年間認識，彼此並無仇恨，已
        經證人馬興文於偵查及原審結證在卷 (見偵查1 卷第17
        頁、原審4 卷第115 頁），而販賣第一級毒品海洛因之
        罪責重大，被告倘無販賣第一級毒品海洛因，證人馬興
        文豈有故意誣指，使被告陷於重罪之可能？再參以證人
        馬興文之警詢筆錄所記載，司法警察原係因證人馬興文
        與涉嫌販毒之林景城有密集電話通聯，為調查林景城之
        販毒證據，因而詢問證人馬興文，而後證人馬興文始另
        陳述向被告購買第一級毒品海洛因之情 (見警1 卷第20
        －22頁），則證人馬興文於警詢之陳述即難認係受司法
        警察誘導。是證人馬興文警詢之陳述應可信為真實。
      3.又證人馬興文於原審審理中結證稱其自95年8 月底服刑
        出監後即未與被告聯絡，亦不知被告之電話號碼，而後
        ，其因聯絡不上販毒之「黑仔」，無法買到第一級毒品
        海洛因，適在高雄市楠梓區煉油廠或加工區宿舍旁偶遇
        被告，2 人便合買第一級毒品海洛因等語 (見原審4 卷
        第112 、115 －117 頁）。然證人馬興文2 次無法向「
        黑仔」購買第一級毒品海洛因之際，均偶遇被告而與之
        合買第一級毒品海洛因，證人馬興文此部分陳述顯與常
        情不符，令人難以置信。
      4.被告於警詢及偵查中均陳述不認識證人馬興文，嗣於原
        審則改稱與馬興文一同購買第一級毒品海洛因等語，被
        告述前後不一，被告陳述亦顯無可採。
      從而，被告販賣第一級毒品海洛因予馬興文，事證明確，
      犯行堪以認定。
五、被告因否認販賣毒品，故無從獲知被告販賣第一級毒品海洛
    因予胡德鴻、馬興文所得利潤。但邇來政府為杜絕毒品氾濫
    ，毒害人民甚深，再三宣導教民眾遠離毒品、媒體之報導既
    深且廣，對於毒品之禁絕，應為民眾所熟悉。又政府對於查
    緝毒品無不嚴格執行，且販賣毒品罪更係重罪，被告設若無
    利可圖，自無可能甘冒重大刑責而販賣毒品。是被告係有營
    利之意圖甚明。
六、核被告販賣第一級毒品海洛因予胡德鴻1 次、馬興文2 次，
    各次所為均係犯毒品危害防制條例第4 條第1 項之販賣第一
    級毒品罪。被告持有第一級毒品後進而販賣，其持有之低度
    行為均應為販賣之高度行為所吸收，故均不另論罪。再被告
    所犯上開3 罪，時間不同，犯意各別，應予分論併罰。又被
    告曾因竊盜案件，於95年間經法院判處有期徒刑4 月確定，
    於96年2 月23日縮刑期滿執行完畢，有臺灣高等法院被告全
    國案紀錄表及臺灣高雄地方法院檢察署刑案資料查註紀錄表
    在卷可憑，其受徒刑之執行完畢，5 年以內故意再犯有期徒
    刑以上之本罪，均為累犯，除法定刑死刑、無期徒刑部分依
    法不得加重外，均應依刑法第47條規定加重其刑。再被告販
    賣第一級毒品，各次販賣第一級毒品海洛因數量微少，各次
    犯罪所得均為500 元，犯罪情節難與大盤毒梟者相提併論，
    倘科以法定最低刑度刑無期徒刑，衡諸一般人之法律情感，
    猶嫌過重，情堪憫恕，爰各依刑法第59條規定減輕其刑。被
    告就販賣第一級毒品罪法定刑罰金刑部分刑之加減，應依法
    先加後減。
四、原判決就被告販賣第一級毒品海洛因予胡德鴻1 次、馬興文
    2 次犯行部分，適用毒品危害防制條例第4 條第1 項、第19
    條第1 項、刑法第11條、第47條、第59條、第51條第5 款規
    定，並審酌被告為牟私利而販賣第一級毒品海洛因，殘害國
    民身心健康，足使社會施用毒品人口增加，而相對提高社會
    負成本，減損勞動生產力，影響社會層面至深且鉅，且犯後
    否認犯行，毫無悔意，惟販賣對象少數及所得微少等一切情
    狀，分別量處如附表主文欄所示之刑，又敘明扣案行動電話
    1 具為被告所有，業據被告供述在卷（見原審4 卷第134 頁
    ），且係供被告聯絡販賣第一級毒品海洛因予胡德鴻所用工
    具，乃依毒品危害防制條例第19條第1 項之規定，於販賣第
    一級毒品予胡德鴻罪刑併宣告沒收；另被告販賣第一級毒品
    海洛因予胡德鴻1 次、馬興文2 次，各次得款500 元，係被
    告犯販賣第一級毒品罪所得財物，雖未扣案，仍應各依毒品
    危害防制條例第19條第1 項規定宣告沒收，如全部或一部不
    能沒收時，以其財產抵償之；至門號0000000000號SIM 卡1
    張申請人並非被告，有查詢單附卷可參（見偵查1 卷第28頁
    ），且被告否認為其所有，尚難認係被告所有之物，故不宣
    告沒收。經核原判決此部分認事用法，尚無不合，量刑亦稱
    妥適，被告上訴意旨否認犯罪，指摘原判決此部分不當，為
    無理由，均應予駁回。
乙、撤銷改判部分
一、公訴意旨以：被告意圖營利，基於販賣第一級毒品海洛因之
    概括犯意，以0000000000、0000000000號行動電話作為聯絡
    工具，與購買毒品者約定交易毒品地點，而有下列販賣毒品
    行為：(一)於96年9 月12日某時許，在高雄煉油廠北門對面之
    煉油廠宿舍門口之郵局附近，以500 元代價，販賣海洛因1
    包予吳吉聰（嗣於97年9 月8 日死亡）。(二)於96年9 月13日
    某時許，在高雄煉油廠北門對面之煉油廠宿舍門口之郵局附
    近，以500 元代價，販賣海洛因1 包予吳吉聰。(三)於96年9
    月14日某時許，在高雄煉油廠北門對面之煉油廠宿舍門口之
    郵局附近，以1 千元代價，販賣海洛因2 包予吳吉聰。因認
    被告此部分亦均涉犯毒品危害防制條例第4 條第1 項販賣第
    一級毒品罪嫌。
二、公訴人認被告此部分均涉犯毒品危害防制條例第4 條第1項
    販賣第一級毒品罪嫌，係以證人吳吉聰於警詢陳述，並有行
    動電話1 具（序號：000000000000000 號，含門號00000000
    00號SIM 卡1 張）扣案及0000000000號門號雙向通聯紀錄附
    卷，資為論據。
三、訊據被告否認有此部分販賣第一級毒品犯行，辯稱其並未販
    賣第一級毒品海洛因予吳吉聰，因其女友之前曾證述吳吉聰
    販賣第一級毒品，故吳吉聰挾怨報復等語。
四、證據能力之說明：證人吳吉聰於96年9 月14日警詢固陳述向
    被告購買第一級毒品海洛因等語，且證人吳吉聰於96年間偵
    查中曾經檢察官傳喚及拘提雖均未到案，然證人吳吉聰曾於
    97年2 月24日至97年4 月14日台臺灣臺南看守所附設勒戒處
    所實施觀察勒戒，有吳吉聰前案紀錄表在卷足憑 (見本院卷
    第53－54頁），檢察官未訊問證人吳吉聰，而於97年3 月18
    日起訴。嗣證人吳吉聰因於97年9 月8 日死亡，有個人基本
    資料查詢結果表可憑（見原審4 卷第33頁），是證人吳吉聰
    於法院審理中已無從陳述及接受當事人之交互詰問。再被告
    已辯稱因其女友之前曾證述吳吉聰販賣第一級毒品，故吳吉
    聰挾怨報復等語，且證人吳吉聰於96年9 月14日第1 次警詢
    先係陳述向綽號「雞尿」之人購買第一級毒品海洛因等語 (
    見警1 卷第14頁），其後於同日第2 次警詢復改稱係向被告
    購買第一級毒品海洛因等語 (見警1 卷第16－19頁），前後
    陳述不一，況遍查卷內，並無任何證據足以證明證人吳吉聰
    於警詢陳述向被告購買第一級毒品海洛因一節具有可信之特
    別情況，自不得因證人吳吉聰死亡，即認證人吳吉聰於警詢
    之陳述得為證據，而將此不利益歸由被告承擔。是證人吳吉
    聰於警詢之陳述，自不得為證據。
五、經查，
    (一)證人吳吉聰於警詢固證述其於97年9 月12日至14日，以其
      所有門號0000000000號電話撥打門號0000000000號電話聯
      絡後向被告購買第一級毒品海洛因共3 次等語 (見警1 卷
      第16－19頁）。惟證人吳吉聰於警詢之陳述不得作為證據
      ，已如前述，即無從證明被告有販賣第一級毒品海洛因予
      吳吉聰之犯行。
    (二)門號0000000000號電話於97年9 月12日至14日間，每日均
      有多次與門號0000000000號電話通聯，固有門號00000000
      00號電話通聯紀錄在卷可佐 (見偵查1 卷第26－27頁），
      然並無任何證據足證證人吳吉聰使用門號0000000000號電
      話撥打門號0000000000號電話向被告購買第一級毒品海洛
      因之情。
    (三)證人吳吉聰於96年9 月14日下午2 時30分在高雄市○○區
      ○○路與中海路口，為警查獲持有第一級毒品海洛因2 包
      ，固有扣押物品目錄表在卷可佐 (見警4 卷第10頁），惟
      證人吳吉聰持有第一級毒品海洛因之原因不一，亦不能遽
      認係被告所販賣予證人吳吉聰。
    此外，復查無其他確切證據足以證明被告有販賣第一級毒品
    海洛因予吳吉聰，被告犯罪應屬不能證明。
六、原審疏未詳查，率認被告有販賣第一級毒品海洛因予吳吉聰
    3 次之犯行，而分別予以論罪科刑，尚有未合。被告上訴意
    旨否認有此部分犯行，為有理由，自應由本院將原判決此部
    分撤銷改判，諭知被告無罪之判決。
丙、被告施用第一級毒品有罪部分及販賣第一級毒品予劉銓益無
    罪部分，已經原審判決確定，自不另論列，附此敘明。
據上論結，應依刑事訴訟法第368 條、第369 條第1 項前段、第
364 條、第299 條第1 項前段、第301 條第1 項前段，判決如主
文。
本案經檢察官郭振昌到庭執行職務。
中    華    民    國    98    年    4     月    9     日
                  刑事第八庭    審判長法  官  洪兆隆
                                      法  官  陳志銘
                                      法  官  郭玫利
以上正本證明與原本無異。
如不服本判決應於收受本判決後10日內向本院提出上訴書狀，其
未敘述上訴理由者，並得於提起上訴後10日內向本院補提理由書
狀（均須按他造當事人之人數附繕本）「切勿逕送上級法院」。
中    華    民    國    98    年    4     月    9     日
                                      書記官  楊茱宜
附錄本件判決論罪科刑法條：
毒品危害防制條例第4條第1項：
製造、運輸、販賣第一級毒品者，處死刑或無期徒刑；處無期徒
刑者，得併科新臺幣1 千萬元以下罰金。
附表：
┌──┬─────────────────────┬────┐
│編號│            主      文                    │  備註  │
├──┼─────────────────────┼────┤
│    │甲○○販賣第一級毒品，累犯，處有期徒刑拾伍│事實欄一│
│ 1  │年貳月；褫奪公權陸年；扣案之行動電話壹具沒│(一)胡德鴻│
│    │收；未扣案之販賣第一級毒品所得新臺幣伍佰元│部分    │
│    │沒收，如全部或一部不能沒收時，以其財產抵償│        │
│    │之。                                      │        │
├──┼─────────────────────┼────┤
│    │甲○○販賣第一級毒品，累犯，處有期徒刑拾伍│事實欄一│
│ 2  │年貳月；褫奪公權陸年；未扣案之販賣第一級毒│(二)馬興文│
│    │品所得新臺幣伍佰元沒收，如全部或一部不能沒│部分    │
│    │收時，以其財產抵償之。                    │        │
├──┼─────────────────────┼────┤
│    │甲○○販賣第一級毒品，累犯，處有期徒刑拾伍│事實欄一│
│ 3  │年貳月；褫奪公權陸年；未扣案之販賣第一級毒│(三)馬興文│
│    │品所得新臺幣伍佰元沒收，如全部或一部不能沒│部分    │
│    │收時，以其財產抵償之。                    │        │
└──┴─────────────────────┴────┘


司法院資訊處製作；財團法人民間司法改革基金會備份。
